【裁判字號】    94,訴,575
【裁判日期】    950918
【裁判案由】    確認租賃關係不存在等
【裁判全文】
臺灣桃園地方法院民事判決               94年度訴字第575號
原      告  乙○○
            甲○○
            丙○○
            丁○○
            戊○○
共      同
訴訟代理人  陳鄭權律師
複  代理人  丁俊和律師
被      告  庚○○
上列當事人間請求確認租賃關係不存在等事件，於民國95年9 月
4日 言詞辯論終結，本院判決如下：
    主      文
被告應給付原告乙○○新臺幣拾壹萬玖仟貳佰元，及自民國九
十四年七月三日起至清償日止按週年利率百分之五計算之利息。
原告乙○○其餘之訴駁回。
被告應給付原告甲○○、丙○○、丁○○、戊○○新臺幣壹拾貳
萬元，及自民國九十四年七月三日起至清償日止按週年利率百分
之五計算之利息。
原告甲○○、丙○○、丁○○、戊○○其餘之訴駁回。
訴訟費用由被告負擔百分之二十二，原告乙○○負擔百分之九，
餘由原告甲○○、丙○○、丁○○、戊○○負擔。
本判決第一項、第三項得假執行。
原告其餘假執行之聲請均駁回。
    事實及理由
一、原告起訴主張：被告為配合其房屋之興建，分別於民國92年
    12月10日及92年11月28日，向原告乙○○及原告甲○○、丙○○、丁○○、戊○○（下稱原告甲○○等4 人）承租坐落
    桃園縣桃園市○○段1821號、1821之0001號、1819號等3 筆
    土地及同段1820之0003號、1820之0010號等2 筆土地，並均
    於契約第2 條約定：「本件土地上絕對不可以建築硬體設施
    ，僅供承租人種植花木及美化環境之用，如乙方（即被告）
    違背時，視同違約論」等語。不料，被告不僅未依法向政府
    機關申請相關建造執照，卻擅自以挖地下室及污水處理等名
    義，竊取土地下之土石級配，挖掘深度達10多公尺深，並讓
    他人非法傾倒廢土及建築廢棄物，以收取不當報酬，被告顯
    已違反契約第2 條、第8 條之規定，並對原告造成損害。嗣
    經原告乙○○及原告甲○○等4 人，分別於92年12月28日、
    92年12月23日去函被告要求回復土地原狀，惟被告置之不理
    ，復於93年2 月5 日去函被告表示終止、解除兩造之土地租
    賃契約。爰依民法第184 條第1 項、第213 條第1 項、第3
    項、第214 條之規定及不當得利之法律關係，請求被告賠償
    原告因此所受之損害，為此提起本件訴訟。(二)原告等因被告
    挖掘土地並竊取土石之行為，所受損害如下：1.原告乙○○
    部分：(1)被盜採土石：被告應負之回復原狀責任，並應支付
    回復原狀所必要之費用以代回復原狀。而被告竊取之土石面
    積範圍為864 平方公尺，深度5 公尺，其數量約共計4,320
    立方公尺，而其價值以土石級配每立方公尺新臺幣（下同）
    100 元計算，價額共計432,000 元。(2)修復系爭土地之費用
    ：原告為回復系爭土地之平整，而僱請他人載運乾淨之黃土
    回填，並請怪手至現場整地共支出60,000元。2.原告甲○○
    等4 人之損害：(1)被盜採土石：被告應負之回復原狀責任，
    並應支付回復原狀所必要之費用以代回復原狀。而被告竊取
    之砂石面積範圍2,795 平方公尺，深度5 公尺，其數量共計
    13,975立方公尺，而以土石級配每立方公尺100 元計算，價
    額共計1,379,500 元。(2)修復系爭土地之費用：原告甲○○
    等4 人為回復系爭土地之平整，而僱請他人載運乾淨之黃土
    回填，並請怪手至現場整地共支出120,000 元等語，並聲明
    ：被告應給付原告乙○○492,000 元，給付原告甲○○等4
    人1,499,500 元，及均自起訴狀繕本送達之翌日起至清償日
    止，按週年利率百分之五計算之利息；願供擔保請准宣告假
    執行。
二、被告未為聲明及陳述。
三、得心證之理由：
  (一)被告經合法通知，未於言詞辯論期日到場，核無民事訴訟法
    第386 條所列各款情形，爰依原告之聲請，由其一造辯論而
    為判決。
  (二)原告主張被告向原告承租土地之事實，業據原告提出土地租
    賃契約書、房屋租賃預約書為證，堪信為真實。另原告主張
    被告在上開土地挖取石土乙節，亦據證人即桃園縣政府警察
    局桃園分局警員陳志欽於本院94年12月13日言詞辯論期日到
    院證稱略以：我在93年1 月上旬某日服巡邏勤務，至桃園縣
    桃園市○○路○○路口時，發現旁邊的土地即坐落桃園縣桃
    園市○○段1821、1821之0001、1819、1820之0003、1820之
    0010等土號土地有被盜挖的痕跡，我有跟同事下車去查看並
    找地主，當實有找到一位女士，他說是地主的太太，土地是
    出租給庚○○，他並且出示兩造的租賃契約，說上開土地要
    蓋SPA 館，之後土地就變成當時的樣子，但是庚○○已經找
    不到了。我們到現場時，沒有人在挖地，但有兩、三個坑洞
    ，沒有機具在那裡，我們沒有實際測量坑洞的尺寸，但是有
    拍照存證，依照目測大約8 到10公尺深，比較大的洞長大概
    有30米，寬20米，小的洞深有5 到8 米，長寬都約10米，而
    且上開土地跟經國路大約有3 公尺的落差。事後我們有請地
    主及地主的太太到分局作筆錄，但是找不到庚○○，當時有
    一位投資人也在現場。之後我們與庚○○有聯繫，我們有請
    他到局裡面說明，他跟我們說他現在沒有固定的居所等語為
    證，亦為可採。
  (三)按「因故意或過失，不法侵害他人之權利者，負損害賠償責
    任。」、「負損害賠償責任者，除法律另有規定或契約另有
    訂定外，應回復他方損害發生前之原狀。」、「第一項情形
    ，債權人得請求支付回復原狀所必要之費用，以代回復原狀
    。」民法第184 條第1 項前段、第213 條第1 項、第3 項分
    別定有明文。被告於上開土地盜挖砂石，則原告乙○○依上
    開規定主張被告應負回復原狀之損害賠償責任，並請求被告
    支付回復原狀所必要之費用以代回復原狀，於法有據。經查
    ：原告乙○○所有上開1821、1821之0001及1819地號土地面
    積分別為396 、1,290 及88平方公尺，合計為1,774 平方公
    尺，而證人陳志欽證稱上開土地距經國路路面約有3 公尺深
    等語，是原告乙○○主張其遭被告竊取之砂石面積範圍864
    平方公尺乙節，尚為可採；惟證人陳志欽證稱其發現盜挖時
    ，土地距路面約3 公尺深等語，則原告乙○○主張被告盜挖
    深度為5 公尺乙節，即非可採，應認被告盜挖深度為3 公尺
    。準此計算，被告盜挖原告乙○○上開土地土石數量應為
    2,592 立方公尺（864 ×3 ＝2,592） ，另原告乙○○主張
    被盜挖土石價值為每立方公尺100 元乙節，業據提出證明書
    （見本院卷一第174 頁）證明於93年1 、2 月間原土石級配
    每立方公尺為220 元，是原告乙○○之上開土石價格之主張
    ，亦應可採。基上計算，被告盜挖原告乙○○上開土地之土
    石價值為259,200 元（2,592 ×100 ＝259,200） ，另原告
    乙○○主張其為使系爭土地回復平整，而僱請他人載運乾淨
    之黃土回填，並請怪手至現場整地共支出60,000元乙節，亦
    據其提出與其陳述相符之收據為證（見本院卷一第66頁），
    亦為可採。從而，原告乙○○依上開規定，請求被告給付（
    賠償）之費用於319,200 元（259,200 ＋60,000＝319,200
    ）部分，於法有據；逾上開範圍之請求，於法無據，不能准
    許。
  (四)其餘原告即甲○○等4 人請求被告賠償部分，經查：
  1.原告甲○○等4 人固將上開1820之0003、1820之10地號土地
    出租與被告，惟上開2 筆土地係訴外人己○○等人所有，出
    租與原告甲○○等4 人等情，業經證人己○○於本院95年4
    月11日言詞辯論期日到院證述在案（見本院卷一第165 頁）
    ，上開土地既非原告等4 人所有，且證人己○○亦證稱略以
    ：上開土地是我出租給甲○○等4 人耕作，我發現土地被盜
    挖時，有要求原告甲○○等4 人將土地填平等語（見本院卷
    一第165 頁至第166 頁），準此足認訴外人己○○將上開土
    地出租與原告甲○○等4 人係供其等耕作而非開採土石販售
    ，是則被告雖盜挖上開土地之土石販售，亦不能謂侵害原告
    甲○○等4 人之權利，則原告甲○○等4 人依民法第184 條
    第1 項規定請求被告賠償，自屬無據；次查無法律上之原因
    而受利益，致他人受損害者，應返還其利益，民法第179 條
    前段固有明文。惟無法律上之原因而受利益之人，其受有利
    益與該他人受損害間須有直接因果關係，始負有返還其利益
    與該他人之責任。本件被告盜挖上開土地上之土石販賣，雖
    無法律上之原因而受利益，原告甲○○等4 人縱因此嗣後基
    於其等與出租人己○○間之租賃契約，對於出租人己○○負
    有回復原狀之責任，然不能認為被告之受利益與原告甲○○
    等4 人間所負上開責任間有直接因果關係，是原告甲○○等
    4 人依不當得利之法律關係請求被告賠償其盜挖土石部分之
    損害，亦屬無據。
  2.另原告甲○○等4 人主張其為防免發生危險，而僱請他人載
    運乾淨之黃土回填，並請怪手整地以回復上開土地之平整，
    共支出120,000 元乙節，業據其提出與其陳述相符之收據為
    證（見本院卷一第67頁），應為可採。而被告盜挖上開土地
    上之土石並造成數公尺深之坑洞，自負有將坑洞填平之義務
    ，是原告甲○○等4 人支付上開費用填平坑洞而負有支出上
    開費用金額之損害，被告則因此受有利益，是原告甲○○等
    4 人依不當得利之法律關係請求被告返還上開利益，於法有
    據，應予准許。
  (五)從而，原告乙○○依侵權行為之法律關係，請求被告給付
    319,200 元及自起訴狀影本送達之翌日即94年7 月3 日起至
    清償日止按週年利率百分之五計算之利息部分為有理由，應
    予准許；逾上開範圍之請求，於法無據，不能准許。另原告
    甲○○等4 人依不當得利之法律關係。請求被告被告給付
    120,000 元及自起訴狀影本送達之翌日即94年7 月3 日起至
    清償日止按週年利率百分之五計算之利息部分為有理由，應
    予准許；逾上開範圍之請求，於法無據，不能准許。
  (六)本件判決所命被告給付原告之金額未逾500,000 元，依民事
    訴訟法第389 條第1 項第5 款規定，應依職權宣告假執行，
    是就此部分，原告雖陳明願供擔保請求宣告假執行，惟應認
    其僅係促請本院為上開宣告假執行職權之發動而已，應由本
    院依職權為假執行之宣告；原告其餘之訴既經駁回，其假執
    行之聲請已失所附麗，應併駁回之。
四、訴訟費用負擔之依據：民事訴訟法第79條、第85條第1項。
中    華    民    國    95    年    9     月    18    日
                  民事第三庭  法  官  林望民
以上正本係照原本作成
如對本判決上訴，須於判決送達後20日內向本院提出上訴狀
中    華    民    國    95    年    9     月    18    日
                              書記官  曾建中


司法院資訊處製作；財團法人民間司法改革基金會備份。
